臺灣彰化地方法院北斗簡易庭民事判決
111年度斗簡字第87號
原      告  陳俊達  

訴訟代理人  陳俊卿  

被      告  林榮進即林昆金之承受訴訟人



上列當事人間請求損害賠償（交通）事件，本院於民國111年8月
8日言詞辯論終結，判決如下：
　　主　文
被告應於繼承被繼承人林昆金之遺產範圍內給付原告新臺幣壹拾
壹萬貳仟壹佰貳拾參元及自民國一一一年八月二日至清償日止，
按年息百分之五計算之利息。
原告其餘之訴駁回。
訴訟費用（除減縮部分外）新臺幣貳仟壹佰元由被告於繼承被繼
承人林昆金之遺產範圍內負擔其中新臺幣壹仟壹佰捌拾元，餘由
原告負擔。 
本判決第一項得假執行。但被告如以新臺幣壹拾壹萬貳仟壹佰貳
拾參元為原告預供擔保，得免為假執行。
　　事實及理由
一、按當事人死亡者，訴訟程序在有繼承人、遺產管理人或其他
    依法令應續行訴訟之人承受其訴訟以前當然停止；又民事訴
    訟法第168條至第172條及第174條所定之承受訴訟人，於得
    為承受時，應即為承受之聲明。民事訴訟法第168條、第175
    條定有明文。查林昆金於訴訟繫屬中，於民國110年9月14日
    死亡，其繼承人為林榮進等情，有戶籍謄本可按，並經本院
    職權調閱臺灣臺中地方法院110年度司繼字第3569號、110年
    度司繼字第3882號卷宗核閱屬實，是原告聲明承受訴訟，核
    屬有據。
二、次按訴狀送達後，原告不得將原訴變更或追加他訴；但擴張
    或減縮應受判決事項之聲明者，不在此限，民事訴訟法第25
    5條第1項第3款定有明文。前揭規定於簡易訴訟程序均適用
    之，此參同法第436條第2項規定自明。本件原告起訴時原聲
    明請求：被告應給付原告新臺幣（下同）20萬元及自起訴狀
    繕本送達翌日起至清償日止，按年息5%計算之利息。嗣於11
    1年5月31日當庭變更聲明為：被告應在繼承林昆金之遺產範
    圍內給付原告199,480元，及自起訴狀繕本送達被告翌日起
    至清償日止，按年息5%計算之利息，原告上開金額之變更核
    屬減縮應受判決事項之聲明，與前揭規定相符，應予准許。
三、原告主張：
　㈠林昆金於109年6月3日9時32分許，駕駛車牌號碼0000-00號自
    用小客貨車（下稱系爭汽車），沿彰化縣員林市員集路1段
    由南往北方向行駛，至同路段與東彰路8段交岔路口欲右轉
    往東彰路方向行駛，本應注意車輛行駛至交岔路口，轉彎車
    應讓直行車先行，竟疏未注意，未讓同向右側由原告騎乘之
    車牌號碼000-0000號普通重型機車（下稱系爭機車）先行，
    兩車因而發生碰撞，致原告人車倒地，原告受有左肩、左肘
    、雙手、左大腿、左膝及左踝擦傷等傷害（下稱系爭傷害）
    ，系爭機車亦受損，經本院刑事庭110年度交簡字第1211號
    刑事簡易判決判處林昆金犯過失傷害罪，處拘役35日，如易
    科罰金，以1,000元折算1日確定，原告因林昆金上開侵權行
    為而受損害，而林昆金死亡後，被告為林昆金繼承人，自應
    於繼承之遺產範圍內賠償原告損害，爰依侵權行為、債權讓
    與及繼承之法律關係，請求被告應於繼承林昆金之遺產範圍
    內負擔賠償責任。
　㈡原告因林昆金上開侵權行為受有系爭傷害，並受有損害如下
    ：　
　⒈醫療費用部分：原告因林昆金上開侵權行為，前往彰化基督
    教醫療財團法人員林基督教醫院、仁和醫院、長昇中醫診所
    就診，共支出醫療費用27,805元。
　⒉系爭機車維修費用部分：系爭機車因林昆金上開侵權行為受
    損，修復費用為101,675元，而訴外人即系爭機車車主陳俊
    男已將系爭機車因本件事故所生之損害賠償請求權讓與予原
    告。
  ⒊工作損失部分：原告自發生車禍起有2個月不能工作，以原告
    每月薪資25,000元計算，原告受有無法工作之損失50,000元
    。
　⒋精神慰撫金部分：原告因林昆金侵權行為受有系爭傷害，精
    神受有相當痛苦，爰請求被告給付原告20,000元精神慰撫金
    。
　㈢綜上，被告應賠償原告因本件事故所受上開各項損害，依侵
    權行為、債權讓與及繼承之法律關係，請求被告應在繼承林
    昆金之遺產範圍內給付原告199,480元，並聲明：如上開變
    更聲明所示。
四、被告則以：伊父親林昆金去世後，伊沒有辦理拋棄繼承，家
    裡都沒有看過伊，伊也沒有繼承林昆金任何遺產，林昆金造
    成原告的損失，伊對原告不好意思，現在伊在關，伊很有誠
    意想跟原告解決，如果法院認為伊要賠償這筆錢，等伊出監
    以後再跟原告處理，伊現在關，連日常生活都有問題等語，
    並聲明：原告之訴駁回。
五、得心證之理由
　㈠原告主張林昆金於前揭時、地對其為過失傷害行為，造成原
    告受有系爭傷害等情，經本院刑事庭調查證據認定林昆金確
    有上開過失傷害行為，處拘役35日，如易科罰金，以1,000
    元折算1日，經本院依職權調取110年度交簡字第1211號刑事
    偵審卷宗核閱無訛，且被告對此僅為上開陳述，自堪信原告
    此部分主張為真實。
　㈡按因故意或過失，不法侵害他人之權利者，負損害賠償責任
    。違反保護他人之法律，致生損害於他人者，負賠償責任。
    汽車、機車或其他非依軌道行駛之動力車輛，在使用中加損
    害於他人者，駕駛人應賠償因此所生之損害。但於防止損害
    之發生，已盡相當之注意者，不在此限。不法侵害他人之身
    體或健康者，對於被害人因此喪失或減少勞動能力或增加生
    活上之需要時，應負損害賠償責任。不法侵害他人之身體、
    健康、名譽、自由、信用、隱私、貞操，或不法侵害其他人
    格法益而情節重大者，被害人雖非財產上之損害，亦得請求
    賠償相當之金額，民法第184條第1項前段、第2項前段、第1
    91條之2、第193條第1項、第195條第1項前段分別定有明文
    。次按遺產繼承人，除配偶外，依左列順序定之：㈠直系血
    親卑親屬。繼承人對於被繼承人之債務，以因繼承所得遺產
    為限，負清償責任，同法第1138條第1款、第1148條第2項分
    別定有明文。
　㈢林昆金就系爭事故之發生應負過失侵權責任，且原告因本件
    事故受有系爭傷害且系爭機車亦受損，與林昆金之過失行為
    間有相當因果關係，已如前述，從而原告依前開規定，請求
    林昆金負損害賠償責任，於法自屬有據。又林昆金於110年9
    月14日死亡，第一順位繼承人林泳宏、林紜希均已拋棄繼承
    ，業經本院依職權調閱臺灣臺中地方法院110年度司繼字第3
    569號、110年度司繼字第3882號拋棄繼承卷審查屬實，原告
    主張被告為林昆金之繼承人，依前揭規定，被告就本件林昆
    金所負損害賠償債務，自應於繼承被繼承人林昆金遺產之範
    圍內，負清償責任，茲就原告請求被告賠償之項目、金額有
    無理由，分述如下：
　⒈醫療費用部分：原告於車禍受傷後支出醫療費27,805元之事
    實，業據其提出彰化基督教醫療財團法人員林基督教醫院、
    仁和醫院、長昇中醫診所診斷證明書以及醫療費用明細收據
    為證，本院審酌上開書證所載之治療項目核與原告所受上開
    傷勢相符且就診時間亦在本件事故後，堪認屬治療原告所受
    傷害之必要費用，均為因傷致增加生活上需要所為之支出，
    核屬必要費用，原告自得請求被告給付其所支出27,805元。
　⒉系爭機車維修費用部分：
　  原告主張系爭機車維修費用96,875元，其中零件費用為79,6
    73元、工資費用為17,202元，有全勝車業YLQS-員林中山廠
    報價單、派工單在卷可憑。系爭機車於108年1月出廠，有系
    爭機車行車執照在卷可憑，迄至109年6月3日事故發生時止
    ，依營利事業所得稅查核準則第95條第6款規定：「固定資
    產提列折舊採用定率遞減法者，以1年為計算單位，其使用
    期間未滿1年者，按實際使用之月數相當於全年之比例計算
    之，不滿1月者，以月計」之方法計算，使用之時間應以1年
    6個月計算，系爭機車既以新零件更換被毀損之舊零件，自
    應將折舊扣除，依行政院所頒固定資產耐用年數表及固定資
    產折舊率表之規定，電動機車之耐用年數為3年，則依定率
    遞減法，3年耐用年數產品之折舊率為每年折舊1000分之536
    ，系爭機車依上開固定資產耐用年數表及固定資產折舊率表
    規定，修復費用中零件部分扣除折舊金額後為27,061元（計
    算式如附表），是系爭機車之維修必要費用估定為折舊後零
    件費用27,061元，加計工資費用17,202元，合計44,263元。
    另原告尚主張支出4,800元系爭機車二年延長保固之費用，
    然原告所支出該4,800元系爭機車二年延長保固之費用，應
    與本件事故無因果關係，故原告自不得向被告請求賠償。又
    系爭機車車主陳俊男將系爭機車因本件事故所生之損害賠償
    請求權讓與原告乙節，亦有車輛損害賠償債權請求權讓與同
    意書為證，從而，原告請求系爭機車維修費用44,263元，為
    有理由，應予准許，逾此部分之請求，應予駁回。
　⒊工作損失部分：
　⑴依原告提出之長昇中醫診所診斷證明書所示，原告於事故發
    生後至前開診所治療，病名為「左肩、左肘、雙手、左大腿
    、左踝擦傷、挫傷」，醫師囑言「...⒉建議：宜休養2個月
    ，需繼續治療。」，堪認原告車禍後確實受有系爭傷害。本
    院審酌原告提出之診斷證明書、醫療費用明細收據、就診情
    形、請假狀況及傷勢，認原告因傷不能工作受有薪資損失之
    期間為2個月。
　⑵雖原告108年度於鉅邦醫材股份有限公司薪資所得為367,785
    元，有108年度綜合所得稅電子結算網路申報收執聯可參，
    然原告主張每月月薪為25,000元，則原告請求2個月不能工
    作之損失為50,000元（計算式：25,000元×2月＝50,000元）
    ，為有理由，應予准許。
　⒋精神慰撫金部分：
    按不法侵害他人之人格權，被害人受有非財產上損害，請求
    加害人賠償相當金額之慰撫金時，法院對於慰撫金之量定，
    應斟酌實際加害情形、所造成之影響、被害人所受精神上痛
    苦之程度、雙方之身分、地位、經濟狀況及其他各種情形，
    以核定相當之數額。林昆金於上揭時、地，駕駛系爭汽車而
    與原告騎乘之系爭機車發生碰撞，致原告受有系爭傷害，已
    如前述，是原告因林昆金前揭侵害行為，足使原告受有一定
    精神上之痛苦，原告自得請求林昆金給付精神慰撫金以賠償
    其非財產上之損害。爰審酌林昆金前揭行為情節、造成原告
    之損害程度，及兩造之身分、經濟能力等一切情狀，認原告
    請求之精神慰撫金以10,000元為適當，應予准許，逾此部分
    ，應予駁回。
  ⒌綜上，原告所受之損害金額共計132,068元（計算式為：27,8
    05元＋44,263元＋50,000元＋10,000元＝132,068元）。
  ㈣復按保險人依強制汽車責任保險法規定所為之保險給付，視
    為被保險人損害賠償金額之一部分，被保險人受賠償請求時
    ，得扣除之，強制汽車責任保險法第32條定有明文。此一規
    定之立法目的，在於保險人之給付乃由於被保險人支付保險
    費所生，性質上屬於被保險人賠償責任之承擔或轉嫁，自應
    視為加害人或被保險人損害賠償金額之一部分，為避免受害
    人雙重受償，彼等於受賠償請求時，自得扣除之。經查，原
    告於本件車禍發生後，已領取強制險保險金關於醫療費用19
    ,945元，為原告所自承，依上開規定，自應由本件請求損害
    賠償金額中扣除，基此，原告得請求被告賠償之金額為112,
    123元（計算式為：132,068元－19,945元＝112,123元）。
四、綜上所述，原告依侵權行為、債權讓與及繼承之法律關係，
    請求被告即林昆金之承受訴訟人於繼承林昆金之遺產範圍內
    給付112,123元，及自起訴狀繕本送達翌日即111年8月2日起
    至清償日止，按年息5％計算之利息，為有理由，應予准許。
    逾此範圍之請求，為無理由，應予駁回。
五、本件原告勝訴部分，係就民事訴訟法第427條第1項訴訟適用
    簡易程序所為被告敗訴之判決，依同法第389條第1項第3款
    規定，應依職權宣告假執行。並依同法第436條第2項適用第
    392條第2項規定，依職權宣告被告如預供擔保，得免為假執
    行。
六、本件事證已臻明確，原告其餘攻擊方法及舉證，核與本件判
    決結果無影響，爰不逐一論述，併此敘明。
七、訴訟費用負擔之依據：民事訴訟法第79條。
中　　華　　民　　國　　111 　年　　8 　　月　　15　　日
　　　　　　　　　臺灣彰化地方法院北斗簡易庭
                          法  官  楊鑫忠
以上正本係照原本作成。
如對本判決不服提起上訴，應於送達後20日內，向本院提出上訴
狀並表明上訴理由（須按對造人數附繕本）。
中　　華　　民　　國　　111 　年　　8 　　月　　15　　日
                          書記官  張清秀
附表
折舊時間 金額 第1年折舊值 79,673×0.536=42,705 第1年折舊後價值 79,673-42,705=36,968 第2年折舊值 36,968×0.536×（6/12）＝9,907 第2年折舊後價值 36,968-9,907＝27,061